臺灣高雄地方法院刑事判決
111年度審易字第154號
公  訴  人  臺灣高雄地方檢察署檢察官
被      告  李霽  



上列被告因業務侵占案件，經檢察官提起公訴（111年度偵字第1
17號），被告於本院準備程序為有罪之陳述，經受命法官告知簡
式審判程序之旨，聽取檢察官、被告之意見後，合議庭裁定由受
命法官依簡式審判程序獨任審理，判決如下：
    主  文
李霽犯業務侵占罪，處有期徒刑肆月，如易科罰金，以新臺幣壹
仟元折算壹日。未扣案之犯罪所得新臺幣伍萬陸仟元沒收，於全
部或一部不能沒收或不宜執行沒收時，追徵其價額。
    事  實
一、李霽於民國110年4月起，在高雄市○○區○○路000號果子狸水
    果行，負責外場及收銀，為從事業務之人，其上班時間為每
    日14時30分至翌日凌晨0時30分許。李霽因積欠債務，竟基
    於意圖為自己不法所有之侵占犯意，利用上班收銀之便，於
    附表所示時間，將向客人收取現金，總計新臺幣（下同）5
    萬9000元，易持有為所有予以侵占入己，而未放入收銀台或
    轉交給老闆（嗣已歸還3000元）。嗣經副店長察覺有異，始
    知上情。
二、案經呂安忠委由童瑞洋告訴由高雄市政府警察局苓雅分局報
    告臺灣高雄地方檢察署檢察官偵查起訴。
    理  由
一、本件被告李霽所犯係死刑、無期徒刑、最輕本刑為3年以上
    有期徒刑以外之罪，其於準備程序中就被訴事實為有罪之陳
    述，經法官告知簡式審判程序之旨，並聽取公訴人及被告之
    意見後，認為適宜進行簡式審判程序，依刑事訴訟法第273
    條之1第1項規定，裁定進行審判程序。又依刑事訴訟法第27
    3條之2規定，簡式審判程序之證據調查，不受同法第159條
    第1項有關傳聞證據排除等規定之限制，亦即具有傳聞證據
    性質之各項證據，均有證據能力，得作為證據使用，合先敘
    明。
二、上開犯罪事實，業據被告於警詢（警卷第3至4頁）、偵訊（
    偵卷第13至15頁）及本院審理時（審易卷第53、69、71頁）
    均坦承不諱，核與證人即告訴代理人童瑞洋於警詢（警卷第
    6至8頁）、偵訊（偵卷第14至15頁）之證述，參核相符，並
    有現場照片4張（警卷第9至10頁）在卷可稽，足認被告上開
    任意性自白，核與卷內積極事證相符，洵堪採為論罪之基礎
    。本案事證明確，被告犯行，堪以認定，應依法論科。
三、論罪科刑
  ㈠核被告所為，係犯刑法第336條第2項之業務侵占罪。又被告
    均係利用外場收銀之機會侵占款項，犯罪時地密接，手法相
    似，侵害法益同一，各行為之獨立性極為薄弱，被告應係基
    於單一之業務侵占犯意而為，依一般社會觀念，以視為數個
    舉動之接續施行，合為包括之一行為予以評價，較為合理，
    應論以接續犯之一罪。公訴意旨認被告就附表編號1至6之犯
    行，應予分論併罰云云，尚有誤會。
  ㈡按對於未發覺之罪自首而受裁判者，得減輕其刑。但有特別
    規定者，依其規定，刑法第62條定有明文。經查本件查獲過
    程，係被告於行為後，前往高雄市政府警察局苓雅分局福德
    二路派出所，向值班員警投案，有被告及告訴代理人童瑞洋
    警詢筆錄、高雄市政府警察局苓雅分局刑事案件報告書各1
    份在卷可參（警卷第3、6頁，偵卷第4頁），應認被告係於
    犯罪未被發覺前，主動向轄區警員自首，而願受裁判，爰依
    刑法第62條前段規定減輕其刑。
  ㈢爰以行為人之責任為基礎，審酌被告李霽受僱於果子狸水果
    行擔任收銀人員，理應忠實執行業務並善盡職責，竟為圖私
    利，擅自利用上班收銀之便，侵占其業務上所持有之款項，
    所為誠屬不該，且迄未與果子狸水果行和解或賠償損失；惟
    念被告犯後於警偵審程序均坦承犯行，態度非惡，兼衡被告
    教育程度高中畢業，入伍前從事水果店、飲料店工作，每月
    收入約2萬4000至3萬5000元，未婚，無小孩等智識、家庭及
    經濟狀況（審易卷第71頁）等個人責任基礎，暨其犯罪之動
    機、目的、手段、所生損害等一切情狀，量處如主文所示之
    刑，並諭知如易科罰金之折算標準。
四、沒收之說明：
　㈠按犯罪所得，屬於犯罪行為人者，沒收之。前二項之沒收，
    於全部或一部不能沒收或不宜執行沒收時，追徵其價額，刑
    法第38條之1第1項前段、第3項定有明文。又宣告多數沒收
    者，併執行之，刑法第40條之2第1項亦有明定。
　㈡經查，被告業務侵占如附表所示之款項共5萬9000元，嗣其自
    首前先償還部分款項3000元，尚欠5萬6000元，業據告訴代
    理人童瑞洋供述在卷（警卷第7頁），是就此部分屬被告之
    犯罪所得，既未扣案，應依上開規定宣告沒收，於全部或一
    部不能沒收或不宜執行沒收時，追徵其價額。
據上論斷，應依刑事訴訟法第273條之1第1項、第284條之1、第2
99條第1項前段，刑法第336條第2項、第62條前段、第41條第1項
前段、第38條之1第1項前段、第3項，刑法施行法第1條之1第1項
，判決如主文。
本案經檢察官范家振提起公訴，檢察官呂乾坤到庭執行職務。
中    華    民    國   111    年    4     月    11    日
                  刑事第五庭    法  官  李昆南
以上正本證明與原本無異。
如不服本判決應於收受送達後20日內向本院提出上訴書狀，並應
敘述具體理由；如未敘述上訴理由者，應於上訴期間屆滿後20日
內向本院補提理由書（均須按他造當事人之人數附繕本）「切勿
逕送上級法院」。
因疫情而遲誤不變期間，得向法院聲請回復原狀。
中    華    民    國   111    年    4     月    11    日
                                書記官  鄭仕暘　
附錄本判決論罪科刑法條：
中華民國刑法第336條
對於公務上或因公益所持有之物，犯前條第一項之罪者，處1年
以上7年以下有期徒刑，得併科15萬元以下罰金。
對於業務上所持有之物，犯前條第一項之罪者，處6月以上5年以
下有期徒刑，得併科9萬元以下罰金。
前二項之未遂犯罰之。 
附表：
編號 時間 金額   備註 1 110年8月16日  2,000元  2 110年8月28日  8,000元  3 110年9月16日 20,000元  4 110年9月26日 17,000元  5 110年9月30日  8,000元  6  110年10月2日  4,000元 已歸還3000元 合計侵占：5萬9000元